【裁判字號】    97,易,2486
【裁判日期】    971215
【裁判案由】    偽造文書
【裁判全文】
臺灣板橋地方法院刑事判決              97年度易字第2486號
聲  請  人  臺灣桃園地方法院檢察署檢察官
被      告  乙○○
上列被告因偽造文書等案件，經檢察官提起公訴（臺灣桃園地方
法院檢察署97年度偵字第3991號），本院於準備程序進行中，被
告就被訴之事實為有罪之陳述，經告知被告簡式審判程序之旨，
並聽取當事人之意見後，裁定進行簡式審判程序，判決如下：
    主  文
乙○○共同行使明知為不實之事項，而使公務員登載於職務上所
掌之公文書，足以生損害於公眾，處有期徒刑陸月，如易科罰金
，以佰元折算壹日，減為有期徒刑月，如易科罰金，以佰
元折算壹日。
    事  實
一、乙○○、印尼籍女子PUPUT ASTUTI（中文姓名謝都蒂，業遣
    送出境，經檢察官為職權不起訴處分）及甲○○（另經檢察
    官為不起訴處分）共同基於行使使我國公務員登載不實文書
    之犯意聯絡，乙○○明知謝都蒂係企圖至我國打工賺取薪資
    ，其與謝都蒂並無結婚之真意，竟由甲○○於民國93年9 月
    21日安排其等在印尼辦理假結婚，再於94年2 月5 日由甲○
    ○持其等假結婚之證明文件及乙○○之委託書，至臺北縣樹
    林市戶政事務所，以其等結婚為由，申請辦理結婚登記，以
    此明知之不實事項，使該事務所不知情之承辦公務員將該不
    實事項，登載於渠職務上所掌之乙○○戶籍登記簿、戶口名
    簿等公文書，足生損害於戶政機關對於婚姻登記事項管理之
    正確性，嗣乙○○於取得配偶為謝都蒂之戶籍登記資料後，
    繼於94年2 月間，持向內政部入出境管理局（現為入出境及
    移民署）辦理謝都蒂入境依親之申請，而行使之，使該局不
    知情之公務員復將前述不實事項，登載於渠職務上所掌管之
    公文書上，而獲核發許可入境之簽證，謝都蒂乃於94年2 月
    18日入境，足以生損害於內政部入出境管理局對於外國人入
    出境管理之正確性。謝都蒂入境後，旋四處打工，未與乙○
    ○同住，迄96年10月8 日上午11時34分許，始在嘉義市○○
    路280 號前，為警查獲。
二、案經嘉義市警察局第一分局報告臺灣嘉義地方法院檢察署呈
    請臺灣高等法院檢察署檢察長令轉臺灣桃園地方法院檢察署
    檢察官偵查，並向臺灣桃園地方法院聲請簡易判決處刑，經
    臺灣桃園地方法院判決管轄錯誤，移送本院審理。
    理  由
一、程序部分：按除被告所犯為死刑、無期徒刑、最輕本刑為三
    年以上有期徒刑之罪或高等法院管轄第一審案件者外，於第
    一次審判期日前之準備程序進行中，被告先就被訴事實為有
    罪之陳述時，審判長得告知被告簡式審判程序之旨，並聽取
    當事人、代理人、辯護人及輔佐人之意見後，裁定進行簡式
    審判程序，刑事訴訟法第273 條之1 第1 項定有明文。經核
    ，本件被告乙○○所犯係死刑、無期徒刑、最輕本刑為三年
    以上有期徒刑以外之罪，其於準備程序中就被訴事實為有罪
    之陳述，經法官告知簡式審判程序之旨，並聽取公訴人、被
    告之意見後，本院爰依首揭規定，合議裁定由受命法官獨任
    進行簡式審判程序，合先敘明。
二、訊據被告於本院審理時，坦承前揭事實不諱，復有駐印尼代
    表處96年11月2 日印尼領字第09600006290 號函、與在台有
    戶籍國人結婚申請表、謝都蒂基本資料、被告暨謝都蒂護照
    影本、被告戶籍謄本、假結婚證書、印尼勿加西縣區政府居
    民與民事登記處證明書、結婚登記申請書、結婚登記委託書
    、謝都蒂聲明書、謝都蒂入境個別查詢資料、臺灣桃園地方
    法院檢察署檢察官97年度偵字第3991號不起訴處分書、本院
    96年度簡字第2331號刑事判決等在卷可稽，是足見被告之上
    開自白，應合於事實，洵堪採信。本件事證業臻明確，被告
    犯行得為認定，應依法論科。
三、按刑法業於94年2 月2 日修正公布，並於95年7 月1 日施行
    ，其第2 條規定：「行為後法律有變更者，適用行為時之法
    律。但行為後之法律有利於行為人者，適用最有利於行為人
    之法律。」改採從舊從輕原則。準此，行為後法律有變更者
    ，應為「從舊從輕」之比較，針對刑法修正變更之部分，自
    應就有利或不利於被告之一切相關情狀，綜其全部罪刑之結
    果而為比較，以定其應適用之法律，且一經定其應適用之法
    律後，即須整體適用之，除法有明文外，不得任意割裂適用
    。茲就本件新舊法比較結果說明如下：
  (一)刑法分則編各罪所定罰金之貨幣單位原為銀元，依修正前刑
    法第33條第5 款規定，罰金刑為銀元1 元以上，而有關罰金
    與罰金倍數之調整及銀元與新臺幣之折算標準，另有罰金罰
    鍰提高標準條例、現行法規所定貨幣單位折算新臺幣條例規
    定之，除罰金以1 銀元折算3 元新臺幣外，並將72年6 月26
    日以前修正之刑法部分條文罰金數額提高為10倍，其後修正
    者則不再提高倍數，亦即刑法分則各罪罰金數額視上開情形
    分別提高為30倍或3 倍。而95年7 月1 日起，新修正刑法第
    33條第5 款則將罰金刑提高為新臺幣1, 000元以上，並以百
    元計算之，且因同款所定罰金貨幣單位已改為新臺幣，乃增
    訂刑法施行法第1 條之1 規定，將刑法分則編各罪所定罰金
    之貨幣單位亦配合修正為新臺幣，並為使刑法分則編各罪所
    定罰金之最高數額與修正前趨於一致，將罰金數額提高為30
    倍（但72年6 月26日至94年1 月7 日新增或修正之條文，就
    其所定數額提高為3 倍），經比較前後規定之刑度，應以修
    正前之規定對被告較為有利。
  (二)新修正刑法第28條關於成立共同正犯之標準，將原來共同正
    犯之共同「實施」犯罪，改為共同「實行」犯罪，剔除完全
    未參與犯罪相關行為實行之陰謀共同正犯及預備共同正犯，
    新修正共同正犯之可罰性要件，範圍業已限縮，乃屬行為可
    罰性要件之變更，自應比較新舊法。惟被告無論依刑法修正
    前後規定，均構成共同正犯，故此部分修正，對被告而言，
    尚無有利或不利可言。
  (三)刑法第41條第1 項前段修正前係規定：「犯最重本刑為五年
    以下有期徒刑以下之刑之罪，而受六個月以下有期徒刑或拘
    役之宣告，因身體、教育、職業、家庭之關係或其他正當事
    由，執行顯有困難者，得以一元以上三元以下折算一日，易
    科罰金。」復依修正前罰金罰鍰提高標準條例第2 條前段（
    現已刪除）規定，就其原定數額提高為100 倍折算1 日，則
    依修正前之易科罰金折算標準，應以銀元300 元折算1 日，
    經折算為新臺幣後，應係以新臺幣900 元折算為1 日。新修
    正刑法第41條第1 項前段則規定：「犯最重本刑為五年以下
    有期徒刑以下之刑之罪，而受六個月以下有期徒刑或拘役之
    宣告者，得以新臺幣一千元、二千元或三千元折算一日，易
    科罰金。」比較此部分修正，以修正前規定有利於被告。
  (四)綜合比較結果，以修正前規定對被告有利，自應整體適用該
    修正前相關規定。
四、核被告所為，係犯刑法第216 條、第214 條之行使使公務員
    登載不實文書罪；其使公務員登載不實文書之低度行為，應
    為其行使之高度行為所吸收，不另論罪。其與謝都蒂、甲○
    ○間有犯意聯絡，並各有行為分擔，是應依同法第28條規定
    ，論以共同正犯。本院審酌被告正值壯年，且具大專學歷，
    竟不思以正途謀求生計，竟參與以假結婚方式使外籍女子入
    境，以達渠非法打工之目的，其犯行造成我國戶政機關對於
    戶籍及身分管理之正確性，及入出境主管機關對於外國人在
    我國管制之正確性，並有害國家對勞工勞動條件之保障等危
    害程度，另盱衡其素行、犯罪動機、目的、手段、犯後坦承
    犯行等一切情狀，茲量處如主文所示之刑，並依刑法修正前
    規定，諭知易科罰金之折算標準。按中華民國九十六年罪犯
    減刑條例業於96年7 月4 日公布，自96年7 月16日起施行。
    查本件被告犯罪時間係在96年4 月24日前，合於上開減刑條
    例第2 條第1 項第3 款規定，且非同條例第3 條所定不得減
    刑之罪，是並依上開減刑條例規定，減其二分之一之刑，如
    主文所示，並諭知易科罰金之標準。
據上論斷，應依刑事訴訟法第273 條之1 第1 項、第299 條第1
項前段，新修正刑法第2 條第1 項前段、第28條、第216 條、第
214 條，刑法施行法第1 條之1 ，廢止前罰金罰鍰提高標準條例
第2 條，中華民國九十六年罪犯減刑條例第2 條第1 項第3 款、
第7 條、第9 條，判決如主文。
本案經檢察官黃佳權到庭執行職務。
中    華    民    國    97    年    12    月    15    日
                    刑事第一庭  法  官  朱敏賢
上列正本證明與原本無異。
如不服本判決，應於判決送達後10日內敘明上訴理由，向本院提
出上訴狀 (應附繕本) ，上訴於臺灣高等法院。其未敘述上訴理
由者，應於上訴期間屆滿後20日內向本院補提理由書「切勿逕送
上級法院」。
                                書記官  李郁禎
中    華    民    國    97    年    12    月    15    日
附錄本案論罪科刑法條全文：
刑法第216 條
行使第二百十條至第二百十五條之文書者，依偽造、變造文書或
登載不實事項或使登載不實事項之規定處斷。
刑法第214 條
明知為不實之事項，而使公務員登載於職務上所掌之公文書，足
以生損害於公眾或他人者，處三年以下有期徒刑、拘役或五百元
以下罰金。


司法院資訊處製作；財團法人民間司法改革基金會備份。
